---
title: "Data visualization HW2"
author: "Maria Bochkareva"
date: "2023-11-13"
output: html_document
---

```{r setup, include=FALSE}
knitr::opts_chunk$set(echo = TRUE)
```

Все необходимые библиотеки:

```{r, warning = FALSE}
library(readr) #task1

library(plotly) #task2

library(dplyr) #task3
library(ggpubr)
library(rstatix)

library(ggplot2) #task4
library(corrplot)
library(reshape2)

library(factoextra) #task5

library(pheatmap) #task6

library(FactoMineR) #task7

library(ggbiplot) #task8
```

№1 Загрузите датасет life_expectancy_data.RDS. Это данные с основными показателями, через которые высчитывается ожидаемая продолжительности жизни по метрике World Development Indicator на уровне
стран. В данных оставлены строки, относящиеся к положению женщин в 2019 г.

```{r}

# Чтение датасета
life_expectancy_data <- readRDS("life_expectancy_data.RDS")

# Просмотр первых строк датасета
head(life_expectancy_data)
```

Посмотрим структуру датасета: 

```{r}
str(life_expectancy_data)

```

№2 Сделайте интерактивный plotly график любых двух нумерических колонок.
Раскрасте по колонке континента, на котором расположена страна.
```{r}


# Создание интерактивного графика с логарифмической осью Y и информационными подсказками
plot_ly(data = life_expectancy_data, 
        x = ~`Life expectancy`, 
        y = ~GDP, 
        type = 'scatter', 
        mode = 'markers', 
        color = ~continent, 
        colors = c("Africa" = 'blue', "Americas" = 'red', "Asia" = 'green', "Europe" = 'purple', "Oceania" = 'orange'),
        marker = list(size = 10, opacity = 0.5),
        text = ~paste('Country:', Country, '<br>GDP:', GDP, '<br>Life Expectancy:', `Life expectancy`), 
        # Добавляем подсказки
        hoverinfo = 'text') %>%
  layout(title = "Life Expectancy vs GDP by Continent (Log Scale)",
         xaxis = list(title = "Life Expectancy"),
         yaxis = list(title = "GDP (Log Scale)", 
                      type = "log", 
                    tickvals = c(1e5, 1e6, 1e7, 1e8, 1e9, 1e10, 1e11, 1e12, 1e13),
                                       ticktext = c('100K', '1M', '10M', '100M', '1B', '10B', '100B', '1T', '10T'),
                                       tickmode = 'array'),
          legend = list(x = 1.05, y = 1, bordercolor = 'black', borderwidth = 1)) # Улучшаем выдачу при наведении

```


№3 Проведите тест на сравнение распределений колонки `Life expectancy` между группами стран Африки и Америки. Вид статистического теста определите самостоятельно. Визуализируйте результат через библиотеку `rstatix`.

```{r}

# Фильтрация данных для Африки и Америки
africa_america_data <- life_expectancy_data %>%
  filter(continent %in% c("Africa", "Americas"))

# Проверка на нормальность распределений
africa_normality <- africa_america_data %>%
  filter(continent == "Africa") %>%
  pull(`Life expectancy`) %>%
  shapiro_test()

america_normality <- africa_america_data %>%
  filter(continent == "Americas") %>%
  pull(`Life expectancy`) %>%
  shapiro_test()

# Вывод результатов теста на нормальность
#print(africa_normality)
#print(america_normality)

# Выбор статистического теста в зависимости от нормальности распределения
if (africa_normality$p.value > 0.05 && america_normality$p.value > 0.05) {
  # Если оба распределения нормальные, используем t-test
  test_result <- t_test(`Life expectancy` ~ continent, data = africa_america_data)
} else {
  # Если распределения не нормальные, используем тест Манна-Уитни
  test_result <- wilcox_test(`Life expectancy` ~ continent, data = africa_america_data)
}

# Визуализация результатов
task_3 <- ggboxplot(africa_america_data, x = "continent", y = "Life expectancy", 
               color = "continent", palette = "jco") +
     stat_compare_means(aes(label = ..p.signif..)) +
     theme(legend.position = "none")

# Вывод графика
print(task_3)
```



№4 Сделайте новый датафрейм, в котором оставите все численные колонки кроме`Year`. Сделайте корреляционный анализ этих данных. Постройте два любых типа графиков для визуализации корреляций.
```{r}

# Создание нового датафрейма
numeric_data <- life_expectancy_data %>%
  select(-Year, -Country, -continent, -Gender) %>%  # Исключаем нечисловые колонки и год
  select_if(is.numeric)

# Вычисление корреляционной матрицы
cor_matrix <- cor(numeric_data, use = "pairwise.complete.obs")  # 'pairwise.complete.obs' обрабатывает отсутствующие значения

# Визуализация корреляционной матрицы с помощью corrplot
corrplot(cor_matrix, 
         method = "circle", 
         type = "upper",          # Показываем только верхнюю часть матрицы
         order = "hclust",        # Кластеризация переменных
         tl.col = "black",        # Цвет текста меток
         tl.srt = 45,             # Поворот текста меток
         tl.cex = 0.6,            # Размер текста меток
         cl.cex = 0.8,            # Размер текста цветовой шкалы
         col = colorRampPalette(c("#BB0000", "#EE9999", "#FFFFFF", "#9999EE", "#0000BB"))(200),
         addCoef.col = "black",   # Цвет коэффициентов корреляции
         addCoefasPercent = TRUE, # Показываем корреляцию в процентах
         number.cex = 0.7,        # Уменьшаем размер текста коэффициентов
         diag = FALSE)            # Убираем диагональные элементы


# Визуализация корреляционной матрицы с помощью ggplot2

library(reshape2)  # Загрузка пакета reshape2 для преобразования матрицы

# Преобразование корреляционной матрицы для ggplot
cor_matrix_melt <- melt(cor_matrix)
names(cor_matrix_melt) <- c("Var1", "Var2", "value")

task_4 <- ggplot(cor_matrix_melt, aes(Var2, Var1, fill = value)) +
  geom_tile(color = "white") +
  scale_fill_gradient2(low = "blue", high = "red", mid = "white", midpoint = 0, limit = c(-1,1), space = "Lab") +
  theme_minimal() +
  theme(
    axis.text.x = element_text(angle = 45, vjust = 1, size = 8, hjust = 1), # Поворачиваем текст на оси X и уменьшаем размер
    axis.text.y = element_text(size = 8), # Уменьшаем размер текста на оси Y
    axis.title.x = element_blank(), # Убираем подпись оси X
    axis.title.y = element_blank(), # Убираем подпись оси Y
    legend.title = element_text(size = 10), # Уменьшаем размер заголовка легенды
    legend.text = element_text(size = 9) # Уменьшаем размер текста легенды
  ) +
  labs(
    fill = "Корреляция\nПирсона" # Задаем заголовок легенды
  ) +
  coord_fixed()

print(task_4)
```


№5 Постройте иерархическую кластеризацию на этом датафрейме.

```{r}
# Подготовка данных для кластеризации
numeric_data <- life_expectancy_data %>%
  select(-Year, -Country, -continent, -Gender) %>%
  select_if(is.numeric)

# Создаём матрицу дистанций для числовых данных
numeric_data_dist <- dist(numeric_data, method = "euclidean")

# Выводим часть матрицы дистанций
as.matrix(numeric_data_dist)[1:6, 1:6]

# Вычисляем дендрограмму кластеров
numeric_data_hc <- hclust(d = numeric_data_dist, method = "ward.D2")

# Визуализируем дендрограмму
fviz_dend(numeric_data_hc, cex = 0.1) # Размер меток на дендрограмме


```
№6 Сделайте одновременный график heatmap и иерархической кластеризации. Содержательно интерпретируйте результат.

```{r}
pheatmap(numeric_data, 
         show_rownames = FALSE, 
         clustering_distance_rows = "euclidean",
         clustering_distance_cols = "euclidean",
         clustering_method = "ward.D2", 
         cutree_rows = 5,
         cutree_cols = length(colnames(numeric_data)),
         angle_col = 45, 
         main = "Dendrograms for clustering rows and columns with heatmap")
```
Построена heatmap с дендрограммами для строк и столбцов на основе всех количественных переменных датасета.

Основная проблема на мой взгляд - масштаб значений. Цветовая шкала на графике показывает очень большой диапазон значений, необходима нормализация или стандартизация данных перед их визуализацией. Без этого шага переменные с большими значениями, такие как ВВП, доминируют в анализе и искажают картину кластеризации.

Иерархическая кластеризация была выполнена как для строк, так и для столбцов. Дендрограмма слева показывает группировку переменных, которые похожи по своим паттернам в разных странах или регионах.

Переменные ВВП (GDP) и уровень жизни (GNI), как правило, имеют высокие значения, что может указывать на их сильное влияние на другие измерения здоровья и благополучия.

Попробем улучшить график: 
```{r}

# Нормализация данных
numeric_data_normalized <- as.data.frame(lapply(numeric_data, function(x) {
  (x - min(x)) / (max(x) - min(x))
}))

# Визуализация стандартизированных нормализованных данных
pheatmap(numeric_data_normalized,
         show_rownames = FALSE,
         clustering_method = "ward.D2",
         angle_col = 45,
         main = "Dendrograms with Heatmap (Normalized Data)")
```
Не уверена, что нормализация - лучший выход для этих данных, но теперь можно анализировать. 

На графике видно, что экономические показатели, такие как ВВП (GDP - Gross Domestic Product), уровень жизни (GNI - Gross National Income) и доход на душу населения (Per Capita), образуют отдельный кластер. Это указывает на то, что эти переменные, как правило, коррелируют между собой.


№7 Проведите PCA анализ на этих данных. Проинтерпретируйте результат.

```{r}

# Выполнение PCA на числовых данных с стандартизацией
life_expectancy_pca <- prcomp(numeric_data, scale = TRUE)

# Оценка результатов PCA
summary(life_expectancy_pca)

# Визуализация доли объясненной дисперсии для каждой главной компоненты
fviz_eig(life_expectancy_pca, addlabels = TRUE, ylim = c(0, 40))

```
Результаты PCA показывают, что первые четыре главные компоненты (PC1, PC2, PC3, PC4) объясняют примерно 68.945% общей вариации в данных. Первая компонента (PC1) объясняет почти 40% вариации, последующие компоненты (PC2, PC3, PC4) добавляют ещё около 29% к объяснению вариации.

```{r}

# Визуализация вклада переменных
fviz_pca_var(life_expectancy_pca, col.var = "contrib")

```

По этому графику можно выделить группы переменных, но лучше корректно их визуализируем в следующем задании) 

№8 Постройте biplot график для PCA. Раскрасьте его по значениям континентов.Переведите его в `plotly`. Желательно, чтобы при наведении на точку, вы могли видеть название страны.

*дальше будет несколько попыток совместить все тебования в одном графике, пока это не получилось совместить*

```{r}

# Строим biplot с помощью ggbiplot
ggbiplot(life_expectancy_pca, 
         scale = 0,  # Указываем scale = 0, чтобы использовать оригинальные масштабы
         alpha = 0.1 # Установка прозрачности точек
) + 
  theme_minimal() # Применение минималистичной темы

```

```{r}

data <- life_expectancy_data %>%
  filter(!is.na(continent))  # Фильтрация строк с недостающими значениями континента

# Создайте PCA
pca <- prcomp(data[, -(1:3)], scale = TRUE)

ggbiplot(pca, 
         scale = 0, 
         groups = data$continent,  # Раскраска по континентам
         ellipse = TRUE,
         alpha = 0.2) +
  theme_minimal()

```

   
```{r}

data <- life_expectancy_data %>%
  filter(!is.na(continent) & 
         !is.na(`Life expectancy`) & 
         `Life expectancy` != 0 & 
         Unemployment != 0 & 
         `Infant Mortality` != 0 & 
         GDP != 0 & 
         GNI != 0 & 
         `Clean fuels and cooking technologies` != 0 & 
         `Per Capita` != 0 & 
         `Mortality caused by road traffic injury` != 0 & 
         `Tuberculosis Incidence` != 0 & 
         `DPT Immunization` != 0 & 
         `HepB3 Immunization` != 0 & 
         `Measles Immunization` != 0 & 
         `Hospital beds` != 0 & 
         `Basic sanitation services` != 0 & 
         `Tuberculosis treatment` != 0 & 
         `Urban population` != 0 & 
         `Rural population` != 0 & 
         `Non-communicable Mortality` != 0 & 
         `Sucide Rate` != 0
        )

# Преобразование всех столбцов в числовой формат
data <- as.data.frame(sapply(data, as.numeric))

# PCA
pca <- prcomp(data[, -(1:3)], scale = TRUE)

ggbiplot(pca, 
         scale = 0, 
         groups = data$continent,  # Раскраска по континентам
         alpha = 0.2) +
  theme_minimal()

```
```{r}

```


```{r}

# Создание biplot с использованием fviz_pca_biplot
pca_biplot <- fviz_pca_biplot(life_expectancy_pca,
                               geom = c("point", "text"),
                               col.ind = life_expectancy_data$continent, # Раскраска по континентам
                               labelsize = 3,
                               addEllipses = TRUE) + 
  theme(legend.position = "right")

# Добавление названий стран для всплывающих подсказок
pca_biplot$data$Country <- life_expectancy_data$Country

# Преобразование в plotly
pca_plotly <- ggplotly(pca_biplot, tooltip = "Country")

# Вывод графика
pca_plotly

```


