---
title: "Task 4. HW"
author: "Maria Bochkareva"
date: "`r Sys.Date()`"
output: html_document
---
&nbsp;

&nbsp;

&nbsp;
```{r setup, include=FALSE}
knitr::opts_chunk$set(echo = TRUE)

library(tidyverse)
library(broom)

```

# Сравнение вероятностей наступления события в двухгрупповом исследовании

## 1. Модель пациента

```{r model}

p_R <- 0.1 # Истинная вероятность выздоровления для референса (в ГЕНЕРАЛЬНОЙ СОВОКУПНОСТИ)
p_T <- 0.2 # Истинная вероятность выздоровления для теста (в ГЕНЕРАЛЬНОЙ СОВОКУПНОСТИ)
true_OR <- (p_T/(1-p_T))/(p_R/(1-p_R)) # Истинное отношение шансов

```
## 2. Генерация однократной выборки

```{r one_sample}

sample_size <- 100 # Количество пациентов в каждой из групп
df_trial <- data.frame(
  arm = rep(c('R', 'T'), each = sample_size),
  patient_ID = rep(1:sample_size, 2),
  recovery_status = c(sample(c(1,0), sample_size, replace = TRUE, prob = c(p_R, 1 - p_R)),
                      sample(c(1,0), sample_size, replace = TRUE, prob = c(p_T, 1 - p_T)))
)

```
## 3. Построение ДИ для разницы вероятностей

```{r diff}

df_prop <- df_trial %>% 
  group_by(arm) %>% # Группировка по типу интервенции (тест/референс)
  dplyr::summarise(x = sum(recovery_status), # Подсчет числа положительных исходов
                   n = n()) %>% # Подсчет общего числа пациентов в группе
  ungroup() %>% 
  dplyr::summarise(X = list(x), N = list(n)) %>% # Соединение все x и n в отдельные вектора
  rowwise() %>% 
  mutate(tst = list(broom::tidy(prop.test(X, N)))) %>% # Вычисление ДИ на разницу пропорций
  unnest(tst) %>% # Раскладка результатов prop.test по столбцам 
  mutate(catch = ifelse(conf.low < p_R-p_T & p_R-p_T < conf.high, "Catch", "Miss"))
  
print(df_prop)

```
&nbsp;

&nbsp;

&nbsp;
## ЗАДАНИЕ №1

- Повторить этот эксперимент 1000 раз, каждый раз фиксируя факт накрытия истинной разницы в вероятностях (p_R-p_T): 

```{r}

count_catch <- 0 #Устанавливаем начальное значение счетчика
num_simulations <- 1000 #Количество повторений эксперимента

#Генерация однократной выборки 

for (i in 1:num_simulations) {
  sample_size <- 100
  df_trial <- data.frame(
    arm = rep(c('R', 'T'), each = sample_size),
    patient_ID = rep(1:sample_size, 2),
    recovery_status = c(sample(c(1, 0), sample_size, replace = TRUE, prob = c(p_R, 1 - p_R)),
                        sample(c(1, 0), sample_size, replace = TRUE, prob = c(p_T, 1 - p_T)))
  )
  
#Построение ДИ для разницы вероятностей
  
  df_prop <- df_trial %>%
    group_by(arm) %>%
    dplyr::summarise(x = sum(recovery_status),
                     n = n()) %>%
    ungroup() %>%
    dplyr::summarise(X = list(x), N = list(n)) %>%
    rowwise() %>%
    mutate(tst = list(broom::tidy(prop.test(X, N)))) %>%
    unnest(tst) %>%
    mutate(catch = ifelse(conf.low < p_R - p_T & p_R - p_T < conf.high, "Catch", "Miss"))
  
#Проверка, попадает ли разница в заданный диапазон
  
  if ("Catch" %in% df_prop$catch) {
    count_catch <- count_catch + 1
  }
}

#Вывод результатов

cat("Количество раз, когда разница попала в заданный диапазон:", count_catch, "\n")
cat("Доля успешных экспериментов:", count_catch / num_simulations, "\n")
```

- Оценить полученную вероятность накрытия с заданной по умолчанию (0.95):
```{r}
#Заданная вероятность накрытия

expected_coverage <- 0.95

#Расчет полученной вероятности накрытия

observed_coverage <- count_catch / num_simulations

#Вывод результатов

cat("Ожидаемая вероятность накрытия:", expected_coverage, "\n")
cat("Полученная вероятность накрытия:", observed_coverage, "\n")
cat("Разница:", abs(expected_coverage - observed_coverage), "\n")

```


- Построить гистограмму точечной оценки разницы вероятностей (estimate1-estimae2) и подумать о ее распределении: 
```{r}

difference_estimates <- numeric(num_simulations) #Создание вектора для хранения оценок разницы вероятностей

for (i in 1:num_simulations) {
  #Генерация однократной выборки
  sample_size <- 100
  df_trial <- data.frame(
    arm = rep(c('R', 'T'), each = sample_size),
    patient_ID = rep(1:sample_size, 2),
    recovery_status = c(sample(c(1, 0), sample_size, replace = TRUE, prob = c(p_R, 1 - p_R)),
                        sample(c(1, 0), sample_size, replace = TRUE, prob = c(p_T, 1 - p_T)))
  )
  
  # Построение ДИ для разницы вероятностей
  
  df_prop <- df_trial %>%
    group_by(arm) %>%
    dplyr::summarise(x = sum(recovery_status),
                     n = n())
  
  # Вычисление оценки разницы вероятностей
  
  estimate1 <- df_prop$x[df_prop$arm == "R"] / df_prop$n[df_prop$arm == "R"]
  estimate2 <- df_prop$x[df_prop$arm == "T"] / df_prop$n[df_prop$arm == "T"]
  difference_estimates[i] <- estimate1 - estimate2
}

# Построение гистограммы оценок разницы вероятностей

hist(difference_estimates, main = "Гистограмма оценок разницы вероятностей", xlab = "Оценка разницы вероятностей")


```
Характеристики распределения:
Распределение центрировано около значения -0.1, размах от -0.25 до 0.05, одномодально. Распределение кажется симметричным относительно своего центра. Форма распределения напоминает нормальное распределение. 


- Проверить, корректно ли работает методика построения ДИ, реализованная в prop.test, при различных значениях p_R и p_T: 

```{r, warning=FALSE}
# Функция для проверки покрытия истинных вероятностей ДИ
check_coverage <- function(p_R, p_T, num_simulations) {
  count_catch <- 0 # счетчик попаданий истинного значения в ДИ
  
  for (i in 1:num_simulations) {
    # Генерация выборки
    sample_size <- 100
    df_trial <- data.frame(
      arm = rep(c('R', 'T'), each = sample_size),
      patient_ID = rep(1:sample_size, 2),
      recovery_status = c(sample(c(1, 0), sample_size, replace = TRUE, prob = c(p_R, 1 - p_R)),
                          sample(c(1, 0), sample_size, replace = TRUE, prob = c(p_T, 1 - p_T)))
    )
    
    # Построение ДИ для разницы вероятностей
    df_prop <- df_trial %>%
      group_by(arm) %>%
      summarise(x = sum(recovery_status), n = n()) %>%
      ungroup() %>%
      summarise(X = list(x), N = list(n)) %>%
      rowwise() %>%
      mutate(tst = list(broom::tidy(prop.test(X, N)))) %>%
      unnest(tst) %>%
      mutate(catch = ifelse(conf.low < p_R - p_T & p_R - p_T < conf.high, TRUE, FALSE))
    
    # Обновление счетчика
    if (any(df_prop$catch)) {
      count_catch <- count_catch + 1
    }
  }
  
  # Возвращаем долю попаданий
  return(count_catch / num_simulations)
}

# Тестируем различные значения p_R и p_T
set.seed(123) # Для воспроизводимости результатов
p_values <- seq(0.0, 1.0, by = 0.1)
coverage_results <- outer(p_values, p_values, Vectorize(check_coverage, vectorize.args = c("p_R", "p_T")), num_simulations = 50)

# Смотрим результаты
print(coverage_results)

```

Эти результаты показывают долю случаев, когда истинная разница вероятностей попадала в доверительный интервал, построенный с помощью prop.test для 50 симуляций на каждую пару значений.

Общий вывод: prop.test может быть надежным для большинства значений пропорций, но в крайних случаях (особенно когда пропорции равны 0 или 1, расположенные по краям полученной матрицы) его использование может быть некорректным, и следует рассмотреть альтернативные методы.

## 4. Построение ДИ для отношения шансов

```{r}
df_OR <- df_trial %>%
  dplyr::summarise(broom::tidy(fisher.test(table(.$arm, .$recovery_status)))) %>% 
  mutate(catch = ifelse(conf.low < true_OR & true_OR < conf.high, "Catch", "Miss"))

print(df_OR)
```
&nbsp;

&nbsp;

&nbsp;
## ЗАДАНИЕ №2

- Повторить этот эксперимент 1000 раз, каждый раз фиксируя факт накрытия истинного отношения шансов (true_OR):

```{r}

count_catch_OR <- 0  #Устанавливаем начальное значение счетчика
num_simulations <- 1000 #Количество повторений эксперимента

#Генерация однократной выборки 

for (i in 1:num_simulations) {
  sample_size <- 100
  df_trial <- data.frame(
    arm = rep(c('R', 'T'), each = sample_size),
    patient_ID = rep(1:sample_size, 2),
    recovery_status = c(sample(c(1, 0), sample_size, replace = TRUE, prob = c(p_R, 1 - p_R)),
                        sample(c(1, 0), sample_size, replace = TRUE, prob = c(p_T, 1 - p_T)))
  )
  
#Построение ДИ для отношения шансов
  
  df_OR <- df_trial %>%
    dplyr::summarise(broom::tidy(fisher.test(table(.$arm, .$recovery_status)))) %>% 
    mutate(catch = ifelse(conf.low < true_OR & true_OR < conf.high, "Catch", "Miss"))
  
  #Проверка, попадает ли отношение шансов в заданный диапазон
  
  if ("Catch" %in% df_OR$catch) {
    count_catch_OR <- count_catch_OR + 1
  }
}

#Вывод результатов

cat("Количество раз, когда отношение шансов попало в заданный диапазон:", count_catch_OR, "\n")
cat("Доля успешных экспериментов для отношения шансов:", count_catch_OR / num_simulations, "\n")

```

- Оценить полученную вероятность накрытия с заданной по умолчанию (0.95).

```{r}

observed_coverage <- count_catch_OR / num_simulations #оценка полученной вероятности накрытия
expected_coverage <- 0.95 #заданная вероятность накрытия

#Вывод результатов

cat("Ожидаемая вероятность накрытия: ", expected_coverage, "\n")
cat("Наблюдаемая вероятность накрытия: ", observed_coverage, "\n")
cat("Разница между наблюдаемой и ожидаемой вероятностью накрытия: ", abs(observed_coverage - expected_coverage), "\n")

```


- Построить гистограмму точечной оценки отношения шансов (estimate) и подумать о ее распределении: 

```{r}

or_estimates <- numeric(num_simulations)

#Генерация однократной выборки и сохранение точечной оценки отношения шансов 

for (i in 1:num_simulations) {
  sample_size <- 100
  df_trial <- data.frame(
    arm = rep(c('R', 'T'), each = sample_size),
    patient_ID = rep(1:sample_size, 2),
    recovery_status = c(sample(c(1, 0), sample_size, replace = TRUE, prob = c(p_R, 1 - p_R)),
                        sample(c(1, 0), sample_size, replace = TRUE, prob = c(p_T, 1 - p_T)))
  )
  
  #Вычисление и сохранение точечной оценки отношения шансов
  
  df_OR <- df_trial %>%
    dplyr::summarise(broom::tidy(fisher.test(table(.$arm, .$recovery_status))))
  
  or_estimates[i] <- df_OR$estimate
}

#Построение гистограммы

hist(or_estimates, main="Histogram of OR Estimates", xlab="Odds Ratio", breaks=30)
```


Гистограмма точечных оценок отношения шансов имеет положительную асимметрию, что видно по длинному хвосту, тянущемуся вправо. Большинство оценок сосредоточены в левой части гистограммы, но есть некоторое количество значительно больших оценок, которые создают длинный хвост.Мода соответствует значению OR = 2. Есть значительный разброс в оценках отношения шансов, отраженный в ширине основания гистограммы.


- Проверить, корректно ли работает методика построения ДИ, реализованная в fisher.test, при различных значениях p_R и p_T

```{r}
check_coverage_OR <- function(p_R, p_T, num_simulations) {
  count_catch <- 0 # счетчик попаданий истинного значения в ДИ
  true_OR <- (p_T / (1 - p_T)) / (p_R / (1 - p_R)) # истинное отношение шансов
  
  for (i in 1:num_simulations) {
    # генерация выборки
    sample_size <- 100
    df_trial <- data.frame(
      arm = rep(c('R', 'T'), each = sample_size),
      recovery_status = c(sample(c(1, 0), sample_size, replace = TRUE, prob = c(p_R, 1 - p_R)),
                          sample(c(1, 0), sample_size, replace = TRUE, prob = c(p_T, 1 - p_T)))
    )
    
    # Проверяем, есть ли в каждой группе как минимум одно событие и одно несобытие
    
    if (all(df_trial$recovery_status[df_trial$arm == 'R'] == 0) || all(df_trial$recovery_status[df_trial$arm == 'R'] == 1) ||
        all(df_trial$recovery_status[df_trial$arm == 'T'] == 0) || all(df_trial$recovery_status[df_trial$arm == 'T'] == 1)) {
      next # Пропускаем итерацию, если условие не выполняется
    }
    
    # Если данные подходят, выполняем тест Фишера
    test_result <- fisher.test(table(df_trial$arm, df_trial$recovery_status))
    
    # Проверяем, попадает ли истинное OR в построенный ДИ
    if (test_result$conf.int[1] < true_OR && true_OR < test_result$conf.int[2]) {
      count_catch <- count_catch + 1
    }
  }
  
  # Возвращаем долю попаданий
  return(count_catch / num_simulations)
}

# Задаем различные значения p_R и p_T
p_values <- seq(0.0, 1.0, by = 0.1)
num_simulations <- 100


# Создаем матрицу для результатов
coverage_matrix <- matrix(nrow = length(p_values), ncol = length(p_values))

# Заполняем матрицу результатами покрытия
for (i in 1:length(p_values)) {
  for (j in 1:length(p_values)) {
    coverage_matrix[i, j] <- check_coverage_OR(p_values[i], p_values[j], num_simulations)
  }
}

# Преобразуем матрицу в датафрейм для наглядности
coverage_df <- expand.grid(p_R = p_values, p_T = p_values)
coverage_df$Coverage <- as.vector(coverage_matrix)

# Выводим датафрейм с результатами
print(coverage_df)

```
Отлично, в результатах есть покрытие, равное нуля.Посмотрим где это происходит: 

```{r}

# Создаем график
ggplot(coverage_df, aes(x = p_R, y = p_T, fill = Coverage)) +
  geom_tile() + 
  scale_fill_gradient(low = "blue", high = "red") +
  labs(title = "Coverage Probability of True OR by fisher.test",
       x = "p_R (Probability of recovery in reference group)",
       y = "p_T (Probability of recovery in test group)",
       fill = "Coverage") +
  theme_minimal() + # Используем минималистичную тему
  theme(axis.text.x = element_text(angle = 45, hjust = 1))

```

В угловых областях тепловой карты, где значения p_R или p_T равны 0 или 1, наблюдается низкая вероятность покрытия (синий цвет). Это означает, что когда вероятность выздоровления в одной из групп очень низкая или очень высокая, доверительные интервалы, вычисленные с помощью теста Фишера, реже содержат истинное значение OR.