---
title: "ADAE"
author: "Maria Bochkareva"
date: "2023-12-26"
output: html_document
---

```{r setup, include=FALSE}

knitr::opts_chunk$set(echo = TRUE)

```

Загрузка библиотек:

```{r}

library(readxl)
library(dplyr)

```

Загрузка данных:

```{r}

ADSL <- read_excel("data/ADSL.xlsx")
AE_ADVERSEEVENTS <- read_excel("data/Тестовая БД для домашнего задания/AE_ADVERSEEVENTS.xlsx")
SUPPAE_ADVERSEEVENTS <- read_excel("data/Тестовая БД для домашнего задания/SUPPAE_ADVERSEEVENTS.xlsx")
terms_translation <- read_excel("data/Тестовая БД для домашнего задания/terms_translation.xlsx")

```

Начинаем сборку ADAE с данных из ADSL с фиксацией всех несоответствий "Codelist / Controlled Terms" в датасет errors.

## Сборка данных из ADSL в ADAE

Далее, в названии каждого пункта будет указан номер строки спецификации (Например, "str 1 - строка")

# Str 2 - 5

```{r}

# Создаем датафрейм ADAE с таким же количеством строк, как и в ADSL
ADAE <- data.frame(STUDYID = character(nrow(ADSL)))

# Добавляем переменные STUDYID, SUBJID, USUBJID, SITEID из ADSL в ADAE
ADAE$STUDYID <- as.character(ADSL$STUDYID)
ADAE$SUBJID <- as.character(ADSL$SUBJID)
ADAE$USUBJID <- as.character(ADSL$USUBJID)
ADAE$SITEID <- as.character(ADSL$SITEID)

```

# Str 6 и инициализация датафрейма для данных, не соответствующих "Codelist / Controlled Terms"

```{r}

# Копирование переменной TRTSEQP из ADSL в ADAE
ADAE$TRTSEQP <- ADSL$TRTSEQP

# Инициализация датафрейма для данных, не соответствующих "Codelist / Controlled Terms"
errors <- data.frame(SUBJID = character(), Variable = character(), Value = character(), stringsAsFactors = FALSE)

# Проверка и добавление ошибок для TRTSEQP, включая NA
errors_TRTSEQP <- ADAE %>%
  mutate(Variable = "TRTSEQP",
         Value = ifelse(is.na(TRTSEQP), "NA", as.character(TRTSEQP))) %>%
  filter(!TRTSEQP %in% c("TR", "RT")) %>%
  select(SUBJID, Variable, Value)

# Объединение ошибок
errors <- rbind(errors, errors_TRTSEQP)

```

# Str 7

```{r}

# Копирование переменной TRTSEQPN из ADSL в ADAE
ADAE$TRTSEQPN <- ADSL$TRTSEQPN

# Проверка и добавление ошибок для TRTSEQPN
errors_TRTSEQPN <- ADAE %>%
  mutate(Variable = "TRTSEQPN",
         Value = ifelse(is.na(TRTSEQPN), "NA", as.character(TRTSEQPN))) %>%
  filter(!TRTSEQPN %in% c(1, 2)) %>%
  select(SUBJID, Variable, Value)

# Объединение ошибок
errors <- rbind(errors, errors_TRTSEQPN)

```

# Str 8 - 11

```{r}

# Копирование дат в ADAE
ADAE$AP01SDT <- ADSL$AP01SDT
ADAE$AP01EDT <- ADSL$AP01EDT
ADAE$AP02SDT <- ADSL$AP02SDT
ADAE$AP02EDT <- ADSL$AP02EDT

# Проверка дат на соответствие формату и добавление ошибок
date_variables <- c("AP01SDT", "AP01EDT", "AP02SDT", "AP02EDT")

for (var in date_variables) {
  # Добавление ошибок для каждой даты
  errors_dates <- ADAE %>%
    mutate(Variable = var,
           Value = .[[var]],
           Date_Converted = as.Date(.[[var]], format = "%d.%m.%Y")) %>%
    filter(is.na(Date_Converted)) %>%
    select(SUBJID, Variable, Value)

  # Объединение ошибок
  errors <- rbind(errors, errors_dates)
}

```


Далее собираем данные из AE_ADVERSEEVENTS в промежуточный датасет с записыванием всех ошибок в соответствии с спецификацией. 
Промежуточный датасет на данном этапе введен, т.к. сочетание SUBJID и AESEQ в AE_ADVERSEEVENTS не гарантирует уникального ключа строки.

## Сборка данных из AE_ADVERSEEVENTS в промежуточный датасет с записыванием всех несоответствий "Codelist / Controlled Terms" в errors

# Str 18 (Sequence Number)

```{r}

# Создание промежуточного датафрейма с переменной AESEQ
intermediate_dataset <- AE_ADVERSEEVENTS %>%
  mutate(AESEQ = as.numeric(AESEQ)) %>%
  select(SUBJID, AESEQ)

# Проверка и добавление ошибок для AESEQ
errors_AESEQ <- intermediate_dataset %>%
  mutate(Variable = "AESEQ",
         Value = ifelse(is.na(AESEQ), "NA", as.character(AESEQ))) %>%
  filter(is.na(AESEQ)) %>%
  select(SUBJID, Variable, Value)

# Объединение ошибок
errors <- rbind(errors, errors_AESEQ)

```

# Str 19 (Reported Term for the Adverse Event)

! Несоответствие: по спецификации в AE_ADVERSEEVENTS должен быть столбец TERM, но имя этого столбца AETERM

```{r}

# Предполагая, что количество строк в intermediate_dataset и AE_ADVERSEEVENTS одинаково
if (nrow(intermediate_dataset) == nrow(AE_ADVERSEEVENTS)) {
  intermediate_dataset <- cbind(intermediate_dataset, AE_ADVERSEEVENTS[["AETERM"]])
  names(intermediate_dataset)[names(intermediate_dataset) == "AE_ADVERSEEVENTS[[\"AETERM\"]]"] <- "AETERM"
} else {
  warning("Количество строк в intermediate_dataset и AE_ADVERSEEVENTS различается.")
}

# Проверка и добавление ошибок для AETERM в intermediate_dataset
errors_AETERM <- intermediate_dataset %>%
  mutate(Variable = "AETERM",
         Value = ifelse(is.na(AETERM), "NA", AETERM)) %>%
  filter(is.na(AETERM)) %>%
  select(SUBJID, Variable, Value)

# Объединение ошибок
errors <- rbind(errors, errors_AETERM)

```


# Str 21 (Dictionary-Derived Term)

```{r}

# Проверка на совпадение количества строк в intermediate_dataset и AE_ADVERSEEVENTS
if (nrow(intermediate_dataset) == nrow(AE_ADVERSEEVENTS)) {
  intermediate_dataset <- cbind(intermediate_dataset, AE_ADVERSEEVENTS[["AEDECOD"]])
  names(intermediate_dataset)[names(intermediate_dataset) == "AE_ADVERSEEVENTS[[\"AEDECOD\"]]"] <- "AEDECOD"
} else {
  warning("Количество строк в intermediate_dataset и AE_ADVERSEEVENTS различается.")
}

# Проверка и добавление ошибок для AEDECOD в intermediate_dataset
errors_AEDECOD <- intermediate_dataset %>%
  mutate(Variable = "AEDECOD",
         Value = ifelse(is.na(AEDECOD), "NA", AEDECOD)) %>%
  filter(is.na(AEDECOD)) %>%
  select(SUBJID, Variable, Value)

# Объединение ошибок
errors <- rbind(errors, errors_AEDECOD)

```

# Str 22, 25 (Start Date/Time of Adverse Event, End Date/Time of Adverse Event)

```{r}

library(lubridate)

# Проверка на совпадение количества строк в intermediate_dataset и AE_ADVERSEEVENTS
if (nrow(intermediate_dataset) == nrow(AE_ADVERSEEVENTS)) {
  intermediate_dataset <- cbind(intermediate_dataset, AE_ADVERSEEVENTS[c("AESTDTC", "AEENDTC")])
  names(intermediate_dataset)[names(intermediate_dataset) == "AE_ADVERSEEVENTS[[\"AESTDTC\"]]"] <- "AESTDTC"
  names(intermediate_dataset)[names(intermediate_dataset) == "AE_ADVERSEEVENTS[[\"AEENDTC\"]]"] <- "AEENDTC"
} else {
  warning("Количество строк в intermediate_dataset и AE_ADVERSEEVENTS различается.")
}

# Проверка и добавление ошибок для AESTDTC и AEENDTC в intermediate_dataset
errors_AESTDTC <- intermediate_dataset %>%
  mutate(Variable = "AESTDTC",
         Value = ifelse(is.na(AESTDTC), "NA", AESTDTC),
         Date_Converted = ymd(AESTDTC)) %>%
  filter(is.na(Date_Converted)) %>%
  select(SUBJID, Variable, Value)

errors_AEENDTC <- intermediate_dataset %>%
  mutate(Variable = "AEENDTC",
         Value = ifelse(is.na(AEENDTC), "NA", AEENDTC),
         Date_Converted = ymd(AEENDTC)) %>%
  filter(is.na(Date_Converted)) %>%
  select(SUBJID, Variable, Value)

# Объединение ошибок
errors <- rbind(errors, errors_AESTDTC, errors_AEENDTC)

```

# Str 23, 26 (Analysis Start Date и Analysis End Date)

```{r}

# Проверка на совпадение количества строк
if (nrow(intermediate_dataset) == nrow(AE_ADVERSEEVENTS)) {
  # Добавление и преобразование ASTDT и AENDT в intermediate_dataset
  intermediate_dataset$ASTDT <- AE_ADVERSEEVENTS$AESTDTC %>%
    ymd() %>%
    format("%d.%m.%Y")
  intermediate_dataset$AENDT <- AE_ADVERSEEVENTS$AEENDTC %>%
    ymd() %>%
    format("%d.%m.%Y")
} else {
  warning("Количество строк в intermediate_dataset и AE_ADVERSEEVENTS различается.")
}

# Проверка и добавление ошибок для ASTDT и AENDT в intermediate_dataset
errors_ASTDT <- intermediate_dataset %>%
  mutate(Variable = "ASTDT",
         Value = ifelse(is.na(ASTDT), "NA", ASTDT),
         Date_Converted = dmy(ASTDT)) %>%
  filter(is.na(Date_Converted)) %>%
  select(SUBJID, Variable, Value)

errors_AENDT <- intermediate_dataset %>%
  mutate(Variable = "AENDT",
         Value = ifelse(is.na(AENDT), "NA", AENDT),
         Date_Converted = dmy(AENDT)) %>%
  filter(is.na(Date_Converted)) %>%
  select(SUBJID, Variable, Value)

# Объединение ошибок
errors <- rbind(errors, errors_ASTDT, errors_AENDT)

```

# Str 24, 27 (Analysis Start Date Imputation Flag и Analysis End Date Imputation Flag)

```{r}

library(stringr)

# Добавление и вычисление ASTDTF и AENDTF в intermediate_dataset
intermediate_dataset <- intermediate_dataset %>%
  mutate(
    ASTDTF = case_when(
      is.na(ASTDT) | str_detect(ASTDT, "^\\d{2}.\\d{4}$") ~ "Y",    # Только день и год
      str_detect(ASTDT, "^\\d{2}.\\d{2}.\\d{4}$") ~ "D",            # Полная дата
      TRUE ~ "M"                                                    # Все остальные случаи
    ),
    AENDTF = case_when(
      is.na(AENDT) | str_detect(AENDT, "^\\d{2}.\\d{4}$") ~ "Y",
      str_detect(AENDT, "^\\d{2}.\\d{2}.\\d{4}$") ~ "D",
      TRUE ~ "M"
    )
  )

# Определение допустимых значений для флагов
allowed_flags <- c("D", "M", "Y")

# Проверка и добавление ошибок для ASTDTF
errors_ASTDTF <- intermediate_dataset %>%
  mutate(Variable = "ASTDTF",
         Value = ifelse(is.na(ASTDTF), "NA", ASTDTF)) %>%
  filter(!ASTDTF %in% allowed_flags) %>%
  select(SUBJID, Variable, Value)

# Проверка и добавление ошибок для AENDTF
errors_AENDTF <- intermediate_dataset %>%
  mutate(Variable = "AENDTF",
         Value = ifelse(is.na(AENDTF), "NA", AENDTF)) %>%
  filter(!AENDTF %in% allowed_flags) %>%
  select(SUBJID, Variable, Value)

# Объединение ошибок
errors <- rbind(errors, errors_ASTDTF, errors_AENDTF)

```


# Str 28 (End Relative to Reference Time Point (End of study date))

```{r}

# Проверка на совпадение количества строк в intermediate_dataset и AE_ADVERSEEVENTS
if (nrow(intermediate_dataset) == nrow(AE_ADVERSEEVENTS)) {
  intermediate_dataset <- cbind(intermediate_dataset, AE_ADVERSEEVENTS[["AEENRTPT"]])
  names(intermediate_dataset)[names(intermediate_dataset) == "AE_ADVERSEEVENTS[[\"AEENRTPT\"]]"] <- "AEENRTPT"
} else {
  warning("Количество строк в intermediate_dataset и AE_ADVERSEEVENTS различается.")
}

# Определение допустимых значений для AEENRTPT
allowed_terms <- c("ONGOING", "BEFORE", "COINCIDENT", "AFTER", "U")

# Проверка и добавление ошибок для AEENRTPT в intermediate_dataset
errors_AEENRTPT <- intermediate_dataset %>%
  mutate(Variable = "AEENRTPT",
         Value = ifelse(is.na(AEENRTPT), "NA", AEENRTPT)) %>%
  filter(!AEENRTPT %in% allowed_terms) %>%
  select(SUBJID, Variable, Value)

# Объединение ошибок
errors <- rbind(errors, errors_AEENRTPT)

```

# Str 29 (AE Ongoing Flag)

```{r}

# Добавление и вычисление AEENRF в intermediate_dataset
intermediate_dataset <- intermediate_dataset %>%
  mutate(
    AEENRF = ifelse(AEENRTPT == "ONGOING", "ONGOING", NA_character_)
  )

# Проверка и добавление ошибок для AEENRF в intermediate_dataset
errors_AEENRF <- intermediate_dataset %>%
  mutate(Variable = "AEENRF",
         Value = ifelse(is.na(AEENRF), "NA", AEENRF)) %>%
  filter(!(is.na(AEENRF) | AEENRF == "ONGOING")) %>%
  select(SUBJID, Variable, Value)

# Объединение ошибок
errors <- rbind(errors, errors_AEENRF)

```

# Str 32 (Serious Event)

```{r}

# Добавление и вычисление AESER в intermediate_dataset
intermediate_dataset <- intermediate_dataset %>%
  mutate(
    AESER = case_when(
      AE_ADVERSEEVENTS$AESER == "Да" ~ "Y",
      AE_ADVERSEEVENTS$AESER == "Нет" ~ "N",
      TRUE ~ NA_character_  # Для всех остальных случаев
    )
  )

# Определение допустимых значений для AESER
allowed_aeser <- c("Y", "N")

# Проверка и добавление ошибок для AESER в intermediate_dataset
errors_AESER <- intermediate_dataset %>%
  mutate(Variable = "AESER",
         Value = ifelse(is.na(AESER), "NA", AESER)) %>%
  filter(!AESER %in% allowed_aeser) %>%
  select(SUBJID, Variable, Value)

# Объединение ошибок
errors <- rbind(errors, errors_AESER)

```

# Str 34 (Analysis Severity/Intensity)

!AESEV и ASEV - несоответствие названий спецификации
```{r}

# Определение допустимых значений для ASEV
allowed_severities <- c("Легкая", "Средняя", "Тяжелая")

# Проверка и добавление ошибок для ASEV в AE_ADVERSEEVENTS
errors_ASEV <- AE_ADVERSEEVENTS %>%
  mutate(Variable = "AESEV",
         Value = ifelse(is.na(AESEV), "NA", AESEV)) %>%
  filter(!AESEV %in% allowed_severities) %>%
  select(SUBJID, Variable, Value)

# Объединение ошибок
errors <- rbind(errors, errors_ASEV)

# Замена терминов в AE_ADVERSEEVENTS
AE_ADVERSEEVENTS$AESEV <- recode(AE_ADVERSEEVENTS$AESEV,
                                 "Легкое" = "Легкая",
                                 "Среднее" = "Средняя",
                                 "Тяжелое" = "Тяжелая")

# Проверка на совпадение количества строк
if (nrow(intermediate_dataset) == nrow(AE_ADVERSEEVENTS)) {
  intermediate_dataset <- cbind(intermediate_dataset, AE_ADVERSEEVENTS[["AESEV"]])
  names(intermediate_dataset)[names(intermediate_dataset) == "AE_ADVERSEEVENTS[[\"AESEV\"]]"] <- "AESEV"
} else {
  warning("Количество строк в intermediate_dataset и AE_ADVERSEEVENTS различается.")
}

```

# Str 35 (Analysis Severity/Intensity (N))

```{r}

# Добавление и вычисление ASEVN в intermediate_dataset
intermediate_dataset <- intermediate_dataset %>%
  mutate(
    ASEVN = case_when(
      AESEV == "Легкая" ~ 1L,
      AESEV == "Средняя" ~ 2L,
      AESEV == "Тяжелая" ~ 3L,
      TRUE ~ NA_integer_  # Для всех остальных случаев
    )
  )

# Определение допустимых значений для ASEVN
allowed_severity_levels <- c(1L, 2L, 3L)

# Проверка и добавление ошибок для ASEVN в intermediate_dataset
errors_ASEVN <- intermediate_dataset %>%
  mutate(Variable = "ASEVN",
         Value = ifelse(is.na(ASEVN), "NA", as.character(ASEVN))) %>%
  filter(!(ASEVN %in% allowed_severity_levels | is.na(ASEVN))) %>%
  select(SUBJID, Variable, Value)

# Объединение ошибок
errors <- rbind(errors, errors_ASEVN)

```


# Str 36 (Causality)

```{r}

# Проверка на совпадение количества строк в intermediate_dataset и AE_ADVERSEEVENTS
if (nrow(intermediate_dataset) == nrow(AE_ADVERSEEVENTS)) {
  intermediate_dataset <- cbind(intermediate_dataset, AE_ADVERSEEVENTS[["AEREL"]])
  names(intermediate_dataset)[names(intermediate_dataset) == "AE_ADVERSEEVENTS[[\"AEREL\"]]"] <- "AEREL"
} else {
  warning("Количество строк в intermediate_dataset и AE_ADVERSEEVENTS различается.")
}

# Определение допустимых значений для AEREL
allowed_relations <- c("Определенная", "Вероятная", "Возможная", "Сомнительная", "Условная", "Не классифицируемая", "Не связано")

# Проверка и добавление ошибок для AEREL в intermediate_dataset
errors_AEREL <- intermediate_dataset %>%
  mutate(Variable = "AEREL",
         Value = ifelse(is.na(AEREL), "NA", AEREL)) %>%
  filter(!AEREL %in% allowed_relations) %>%
  select(SUBJID, Variable, Value)

# Объединение ошибок
errors <- rbind(errors, errors_AEREL)

```

# Str 37 (Causality (N))

```{r}

# Добавление и вычисление AERELN в intermediate_dataset
intermediate_dataset <- intermediate_dataset %>%
  mutate(
    AERELN = case_when(
      AEREL == "Определенная" ~ 1L,
      AEREL == "Вероятная" ~ 2L,
      AEREL == "Возможная" ~ 3L,
      AEREL == "Сомнительная" ~ 4L,
      AEREL == "Условная" ~ 5L,
      AEREL == "Не классифицируемая" ~ 6L,
      AEREL == "Не связано" ~ 7L,
      TRUE ~ NA_integer_  # Для всех остальных случаев
    )
  )

# Определение допустимых значений для AERELN
allowed_relations <- 1:7

# Проверка и добавление ошибок для AERELN в intermediate_dataset
errors_AERELN <- intermediate_dataset %>%
  mutate(Variable = "AERELN",
         Value = ifelse(is.na(AERELN), "NA", as.character(AERELN))) %>%
  filter(!(AERELN %in% allowed_relations | is.na(AERELN))) %>%
  select(SUBJID, Variable, Value)

# Объединение ошибок
errors <- rbind(errors, errors_AERELN)

```

# Str 38 (Pooled Causality Group 1)

```{r}

# Добавление и вычисление RELGR1 в intermediate_dataset
intermediate_dataset <- intermediate_dataset %>%
  mutate(
    RELGR1 = case_when(
      AEREL %in% c("Определенная", "Вероятная", "Возможная", "Сомнительная", "Условная") ~ "Связано",
      is.na(AEREL) | AEREL == "Не классифицируемая" ~ NA_character_,
      AEREL == "Не связано" ~ "Не связано",
      TRUE ~ NA_character_  # Для всех остальных случаев
    )
  )

# Проверка и добавление ошибок для RELGR1 в intermediate_dataset
allowed_terms_RELGR1 <- c("Связано", "Не связано", NA_character_)

errors_RELGR1 <- intermediate_dataset %>%
  mutate(Variable = "RELGR1",
         Value = ifelse(is.na(RELGR1), "NA", RELGR1)) %>%
  filter(!(RELGR1 %in% allowed_terms_RELGR1)) %>%
  select(SUBJID, Variable, Value)

# Объединение ошибок
errors <- rbind(errors, errors_RELGR1)

```

# Str 39 (Pooled Causality Group 1 (N))

```{r}

# Добавление и вычисление RELGR1N в intermediate_dataset
intermediate_dataset <- intermediate_dataset %>%
  mutate(
    RELGR1N = case_when(
      RELGR1 == "Не связано" ~ 0L,
      RELGR1 == "Связано" ~ 1L,
      is.na(RELGR1) | RELGR1 == "NA" ~ 2L,
      TRUE ~ NA_integer_  # Для всех остальных случаев
    )
  )

# Определение допустимых значений для RELGR1N
allowed_relations_RELGR1N <- 0:2

# Проверка и добавление ошибок для RELGR1N в intermediate_dataset
errors_RELGR1N <- intermediate_dataset %>%
  mutate(Variable = "RELGR1N",
         Value = ifelse(is.na(RELGR1N), "NA", as.character(RELGR1N))) %>%
  filter(!(RELGR1N %in% allowed_relations_RELGR1N | is.na(RELGR1N))) %>%
  select(SUBJID, Variable, Value)

# Объединение ошибок
errors <- rbind(errors, errors_RELGR1N)

```


# Str 40 (Action Taken with Study Treatment)

```{r}

# Проверка на совпадение количества строк в intermediate_dataset и AE_ADVERSEEVENTS
if (nrow(intermediate_dataset) == nrow(AE_ADVERSEEVENTS)) {
  intermediate_dataset <- cbind(intermediate_dataset, AE_ADVERSEEVENTS[["AEACN"]])
  names(intermediate_dataset)[names(intermediate_dataset) == "AE_ADVERSEEVENTS[[\"AEACN\"]]"] <- "AEACN"
} else {
  warning("Количество строк в intermediate_dataset и AE_ADVERSEEVENTS различается.")
}

# Определение допустимых значений для AEACN
allowed_actions <- c("Без изменений", "Доза снижена", "Временно прекращен прием препарата", "Прекращен прием препарата", "Не применимо", "Не известно")

# Проверка и добавление ошибок для AEACN в intermediate_dataset
errors_AEACN <- intermediate_dataset %>%
  mutate(Variable = "AEACN",
         Value = ifelse(is.na(AEACN), "NA", AEACN)) %>%
  filter(!AEACN %in% allowed_actions) %>%
  select(SUBJID, Variable, Value)

# Объединение ошибок
errors <- rbind(errors, errors_AEACN)

```


# Str 41 (Resolution)

```{r}
# Определение допустимых значений для AERES
allowed_results <- c("Выздоровление без осложнений", "Стадия выздоровления", "Без изменений", "Выздоровление с осложнениями", "Смерть", "Не известно")

# Проверка и добавление ошибок для AERES в AE_ADVERSEEVENTS
errors_AERES <- AE_ADVERSEEVENTS %>%
  mutate(Variable = "AEOUT",
         Value = ifelse(is.na(AEOUT), "NA", AEOUT)) %>%
  filter(!AEOUT %in% allowed_results) %>%
  select(SUBJID, Variable, Value)

# Объединение ошибок
errors <- rbind(errors, errors_AERES)

# Замена терминов в AE_ADVERSEEVENTS
AE_ADVERSEEVENTS$AEOUT <- recode(AE_ADVERSEEVENTS$AEOUT,
                                 "Выздоровление без последствий" = "Выздоровление без осложнений")

# Проверка на совпадение количества строк
if (nrow(intermediate_dataset) == nrow(AE_ADVERSEEVENTS)) {
  intermediate_dataset <- cbind(intermediate_dataset, AE_ADVERSEEVENTS[["AEOUT"]])
  names(intermediate_dataset)[names(intermediate_dataset) == "AE_ADVERSEEVENTS[[\"AEOUT\"]]"] <- "AERES"
} else {
  warning("Количество строк в intermediate_dataset и AE_ADVERSEEVENTS различается.")
}

```

# Str 42 (Resolution (N))

```{r}

# Добавление и вычисление AERESN в intermediate_dataset
intermediate_dataset <- intermediate_dataset %>%
  mutate(
    AERESN = case_when(
      AERES == "Выздоровление без осложнений" ~ 1L,
      AERES == "Стадия выздоровления" ~ 2L,
      AERES == "Без изменений" ~ 3L,
      AERES == "Выздоровление с осложнениями" ~ 4L,
      AERES == "Смерть" ~ 5L,
      AERES == "Не известно" ~ 6L,
      TRUE ~ NA_integer_  # Для всех остальных случаев
    )
  )

# Определение допустимых значений для AERESN
allowed_results_AERESN <- 1:6

# Проверка и добавление ошибок для AERESN в intermediate_dataset
errors_AERESN <- intermediate_dataset %>%
  mutate(Variable = "AERESN",
         Value = ifelse(is.na(AERESN), "NA", as.character(AERESN))) %>%
  filter(!(AERESN %in% allowed_results_AERESN | is.na(AERESN))) %>%
  select(SUBJID, Variable, Value)

# Объединение ошибок
errors <- rbind(errors, errors_AERESN)

```

# Str 43 (Concomitant Medication Flag)

```{r}

# Добавление и вычисление AECMFL в intermediate_dataset
intermediate_dataset <- intermediate_dataset %>%
  mutate(
    AECMFL = ifelse(AE_ADVERSEEVENTS$AECONTRT == "Да", "Y", "N")
  )

# Проверка и добавление ошибок для AECMFL в intermediate_dataset
allowed_terms_AECMFL <- c("Y", "N")

errors_AECMFL <- intermediate_dataset %>%
  mutate(Variable = "AECMFL",
         Value = AECMFL) %>%
  filter(!AECMFL %in% allowed_terms_AECMFL) %>%
  select(SUBJID, Variable, Value)

# Объединение ошибок
errors <- rbind(errors, errors_AECMFL)

```

# Str 44 (Safety Population Flag)

```{r}

# Копирование переменной SAFFL из ADSL в ADAE
ADAE$SAFFL <- ADSL$SAFFL

# Проверка и добавление ошибок для SAFFL
errors_SAFFL <- ADAE %>%
  mutate(Variable = "SAFFL",
         Value = ifelse(is.na(SAFFL), "NA", as.character(SAFFL))) %>%
  filter(!SAFFL %in% c("Y", "N")) %>%
  select(SUBJID, Variable, Value)

# Объединение ошибок
errors <- rbind(errors, errors_SAFFL)

```

# Str 45 (Age)

```{r}

# Копирование переменной AGE из ADSL в ADAE
ADAE$AGE <- ADSL$AGE

# Проверка и добавление ошибок для AGE
errors_AGE <- ADAE %>%
  mutate(Variable = "AGE",
         Value = ifelse(is.na(AGE), "NA", as.character(AGE))) %>%
  filter(!is.numeric(AGE) | is.na(AGE)) %>%
  select(SUBJID, Variable, Value)

# Объединение ошибок
errors <- rbind(errors, errors_AGE)

```

# Str 46 (Sex)

```{r}

# Копирование переменной SEX из ADSL в ADAE
ADAE$SEX <- ADSL$SEX

# Проверка и добавление ошибок для SEX
errors_SEX <- ADAE %>%
  mutate(Variable = "SEX",
         Value = ifelse(is.na(SEX), "NA", as.character(SEX))) %>%
  filter(SEX != "Мужской" | is.na(SEX)) %>%
  select(SUBJID, Variable, Value)

# Объединение ошибок
errors <- rbind(errors, errors_SEX)

```

# Str 47 (Weight)

```{r}

# Копирование переменной WEIGHT из ADSL в ADAE
ADAE$WEIGHT <- ADSL$WEIGHTBL

# Проверка и добавление ошибок для WEIGHT
errors_WEIGHT <- ADAE %>%
  mutate(Variable = "WEIGHT",
         Value = ifelse(is.na(WEIGHT), "NA", as.character(WEIGHT))) %>%
  filter(!is.numeric(WEIGHT) | is.na(WEIGHT)) %>%
  select(SUBJID, Variable, Value)

# Объединение ошибок
errors <- rbind(errors, errors_WEIGHT)

```

# Str 48 (Race)

```{r}

# Копирование переменной RACE из ADSL в ADAE
ADAE$RACE <- ADSL$RACE

# Определение допустимых значений для RACE
allowed_races <- c("Европеоидная", "Монголоидная", "Негроидная", "Прочие расы")

# Проверка и добавление ошибок для RACE
errors_RACE <- ADAE %>%
  mutate(Variable = "RACE",
         Value = ifelse(is.na(RACE), "NA", as.character(RACE))) %>%
  filter(!RACE %in% allowed_races) %>%
  select(SUBJID, Variable, Value)

# Объединение ошибок
errors <- rbind(errors, errors_RACE)

```

Ввод следующих переменных требует изменения формата дат, добавления дополнительных столбцов, поэтому введен вспомогательный датасет combined_data.

# Str 12 (Period)

```{r}

# Создание нового датафрейма с данными из ADSL
adsl_dates <- ADSL %>%
  select(SUBJID, AP01SDT, AP01EDT, AP02SDT, AP02EDT)

# Преобразование строковых дат в формат Date
adsl_dates <- adsl_dates %>%
  mutate(
    AP01SDT = dmy(AP01SDT),
    AP01EDT = dmy(AP01EDT),
    AP02SDT = dmy(AP02SDT),
    AP02EDT = dmy(AP02EDT)
  )

# Добавление данных из AE_ADVERSEEVENTS
combined_data <- AE_ADVERSEEVENTS %>%
  select(SUBJID, AESTDTC) %>%
  mutate(AESTDTC = ymd(AESTDTC)) %>%
  left_join(adsl_dates, by = "SUBJID")

# Создание столбца APEPIOD
combined_data <- combined_data %>%
  mutate(
    APERIOD = case_when(
      AESTDTC >= AP01SDT & AESTDTC <= AP01EDT ~ 1L,
      AESTDTC >= AP02SDT & AESTDTC <= AP02EDT ~ 2L,
      TRUE ~ NA_integer_
    )
  )

# Проверка и добавление ошибок для AREPIOD в combined_data
errors_APERIOD <- combined_data %>%
  filter(!(APERIOD %in% c(1, 2)) | is.na(APERIOD)) %>%
  mutate(
    Variable = "APERIOD",
    Value = ifelse(is.na(APERIOD), "NA", as.character(APERIOD))
  ) %>%
  select(SUBJID, Variable, Value)

# Объединение ошибок
errors <- rbind(errors, errors_APERIOD)

```


# Str 13 (Period (С))

```{r}

# Добавление и вычисление APERIODC в combined_data
combined_data <- combined_data %>%
  mutate(
    APERIODC = case_when(
      APERIOD == 1 ~ "Период 1",
      APERIOD == 2 ~ "Период 2",
      TRUE ~ NA_character_  # Для всех остальных случаев
    )
  )

# Проверка и добавление ошибок для APERIODC в combined_data
errors_APERIODC <- combined_data %>%
  filter(!(APERIODC %in% c("Период 1", "Период 2")) | is.na(APERIODC)) %>%
  mutate(Variable = "APERIODC", Value = APERIODC) %>%
  select(SUBJID, Variable, Value)

# Объединение ошибок
errors <- rbind(errors, errors_APERIODC)

```

# Str 14 (Treatment Emergent Analysis Flag)

```{r}

# Копирование ASTDT из intermediate_data в combined_data
combined_data$ASTDT <- intermediate_dataset$ASTDT

# Преобразование ASTDT в формат Date
combined_data <- combined_data %>%
  mutate(
    ASTDT = dmy(ASTDT)
  )

# Добавление столбца TRTEMFL
combined_data <- combined_data %>%
  mutate(
    TRTEMFL = case_when(
      (ASTDT >= AP01SDT & ASTDT <= AP01EDT) | 
      (ASTDT >= AP02SDT & ASTDT <= AP02EDT) ~ "Y",
      TRUE ~ NA_character_
    )
  )

```

# Str 15 (Pre-treatment Flag)

```{r}

# Добавление столбца PREFL
combined_data <- combined_data %>%
  mutate(
    PREFL = if_else(ASTDT < AP01SDT, "Y", NA_character_)
  )

```

# Str 16 (Planned Treatment)

```{r}

# Добавление TRT01P и TRT02P из ADSL в combined_data
combined_data <- combined_data %>%
  left_join(select(ADSL, SUBJID, TRT01P, TRT02P), by = "SUBJID")

# Добавление столбца TRTP
combined_data <- combined_data %>%
  mutate(
    TRTP = case_when(
      APERIOD == 1 ~ TRT01P,
      APERIOD == 2 ~ TRT02P,
      TRUE ~ NA_character_
    )
  )

```


# Str 17 (Planned Treatment (N))

```{r}

# Добавление TRT01PN и TRT02PN из ADSL в combined_data
combined_data <- combined_data %>%
  left_join(select(ADSL, SUBJID, TRT01PN, TRT02PN), by = "SUBJID")

# Добавление столбца TRTPN
combined_data <- combined_data %>%
  mutate(
    TRTPN = case_when(
      APERIOD == 1 ~ TRT01PN,
      APERIOD == 2 ~ TRT02PN,
      TRUE ~ NA_integer_
    )
  )

```


# Str 20 (Body System or Organ Class)

```{r}


# Предположим, что строки в combined_data и AE_ADVERSEEVENTS соответствуют друг другу
# Копируем AEBODSYS и AEDECOD из AE_ADVERSEEVENTS в combined_data
combined_data$AEBODSYS <- AE_ADVERSEEVENTS$AEBODSYS
combined_data$AEDECOD <- AE_ADVERSEEVENTS$AEDECOD

# Теперь построчно добавляем перевод из terms_translation
combined_data <- combined_data %>%
  rowwise() %>%
  mutate(
    SOCT = terms_translation$SOCT[terms_translation$SOC == AEBODSYS & terms_translation$PT == AEDECOD],
    AEBODSYS = ifelse(is.na(SOCT), AEBODSYS, paste(AEBODSYS, "(", SOCT, ")", sep = ""))
  ) %>%
  ungroup()

# Удаление столбцов AEDECOD и SOCT из combined_data
combined_data <- combined_data %>%
  select(-AEDECOD, -SOCT)


```

# Str 30 (Analysis Duration (N))

```{r}

# Копирование AENDT из intermediate_dataset в combined_data
combined_data$AENDT <- intermediate_dataset$AENDT

# Преобразование AENDT в формат Date (если это еще не сделано)
combined_data <- combined_data %>%
  mutate(
    AENDT = dmy(AENDT)
  )

# Добавление столбца ADURN
combined_data <- combined_data %>%
  mutate(
    ADURN = as.integer(AENDT - ASTDT + 1)
  )

```


# Str 31 (Analysis Duration Units)

```{r}

# Добавление столбца ADURU с значением "день"
combined_data <- combined_data %>%
  mutate(
    ADURU = "день"
  )

```

# Str 33 (Phase)

```{r}

# Добавление столбца APHASE в combined_data
combined_data <- combined_data %>%
  mutate(
    APHASE = case_when(
      PREFL == 'Y' ~ 'Скрининг',
      TRTEMFL == 'Y' ~ 'Лечение',
      TRUE ~ NA_character_  # Все остальные случаи
    )
  )

```

# Объединение intermediate_dataset (с данными из AE_ADVERSEEVENTS) и combined_data (с данными из AE_ADVERSEEVENTS, ADSL, terms_translation)

```{r}

# Добавление столбцов из combined_data в intermediate_dataset построчно
intermediate_dataset <- cbind(intermediate_dataset, combined_data[c("APERIOD", "APERIODC", "TRTEMFL", "PREFL", "TRTP", "TRTPN", "AEBODSYS", "ADURN", "ADURU", "APHASE")])

```

# Объединение ADAE и intermediate_dataset

```{r}

# Объединение ADAE и intermediate_dataset по SUBJID
ADAE <- ADAE %>%
  full_join(intermediate_dataset, by = "SUBJID")

```

# Переупорядочивание столбцов в ADAE 

```{r}

ADAE <- ADAE %>%
  select(
    STUDYID, SUBJID, USUBJID, SITEID, TRTSEQP, TRTSEQPN, AP01SDT, AP01EDT, AP02SDT, AP02EDT,
    APERIOD, APERIODC, TRTEMFL, PREFL, TRTP, TRTPN, AESEQ, AETERM, AEBODSYS, AEDECOD,
    AESTDTC, ASTDT, ASTDTF, AEENDTC, AENDT, AENDTF, AEENRTPT, AEENRF, ADURN, ADURU,
    AESER, APHASE, AESEV, ASEVN, AEREL, AERELN, RELGR1, RELGR1N, AEACN, AERES, AERESN,
    AECMFL, SAFFL, AGE, SEX, WEIGHT, RACE
  )

```

# Сохранение ADAE в файл CSV

```{r}

write.csv(ADAE, "ADAE.csv", row.names = FALSE)

```

# Внесение комментариев в errors

```{r}

# Добавление столбца Comments
errors <- errors %>%
  mutate(
    Comments = case_when(
      row_number() == 1 ~ "не пройден скрининг, не является несоответствием",
      row_number() == 2 ~ "не пройден скрининг, не является несоответствием",
      row_number() %in% 3:4 ~ "не принимался препарат, не является несоответствием",
      row_number() %in% 5:8 ~ "не пройден скрининг, не является несоответствием",
      row_number() %in% 9:19 ~ "Проведена замена терминов AE_ADVERSEEVENTS$AESEV, 'Легкое' = 'Легкая', 'Среднее' = 'Средняя', 'Тяжелое' = 'Тяжелая'",
      row_number() %in% 20:30 ~ "Проведена замена терминов AE_ADVERSEEVENTS$AEOUT, 'Выздоровление без последствий' = 'Выздоровление без осложнений'",
      row_number() %in% 31:32 ~ "не является несоответствием",
      TRUE ~ ""
    )
  )

```

# Сохранение errors в файл CSV

```{r}

write.csv(errors, "errors.csv", row.names = FALSE)

```
