---
title: "The Specifics of Medical Data Analysis. HW1"
author: "Maria Bochkareva"
date: "2023-11-11"
output: html_document
---

```{r setup, include=FALSE}
knitr::opts_chunk$set(echo = TRUE)
```

Загрузка библиотек

```{r, warning = FALSE, message = FALSE}

library(readxl)
library(pROC)
library(dplyr)
library(ggplot2)
library(tidyr)
library(purrr)

```

Загрузка датасета

```{r, message = F}

trauma_data <- read_excel("trauma.xlsx") # Чтение файла Excel

head(trauma_data) # Просмотр первых строк данных

```

Вывод описательных статистик для всех переменных
```{r}

summary(trauma_data)

```

Скорректируем переменные: 

```{r}
# Преобразование id, Death и Sex в факторные переменные
trauma_data$id <- as.factor(trauma_data$id)
trauma_data$Death <- as.factor(trauma_data$Death)
trauma_data$Sex <- as.factor(trauma_data$Sex)

# Удаление символа дюймов (") и преобразование в числовой формат
trauma_data$Height <- as.numeric(gsub("\"", "", trauma_data$Height))

# Перевод из дюймов в метры
trauma_data$Height <- trauma_data$Height * 0.0254

# Проверка изменений
trauma_data %>% summary()

# Перевод массы тела из фунтов в килограммы
trauma_data$Weight <- trauma_data$Weight * 0.453592

# Проверка результатов
summary(trauma_data$Weight)

```

Уберем пропущенные значения из данных, записанные как "0".

Они присутствуют в столбце FOUR, но это возможное значение, исходя из мед данных - это кома III. 
В данных Hb заменяем нули на NA т.к. нет промежуточных значений в диапазоне от 0 до 9.4, и исходя из этого, вероятно, это невозможное значение гемоглобина = пропущенные данные.

```{r}

# Создание копии датафрейма
trauma_data_cleaned <- trauma_data

# Замена нулевых значений Hb на NA в копии
trauma_data_cleaned$Hb <- ifelse(trauma_data_cleaned$Hb == 0, NA, trauma_data_cleaned$Hb)

# Проверка результатов в новом датафрейме
summary(trauma_data_cleaned$Hb)

```
&nbsp;

&nbsp;

&nbsp;

## *1. Дайте описательную статистику для переменных, включённых в датасет. Дополнительно  рассчитайте, у какого количества пациентов и в каком проценте случаев у пациентов был снижен уровень гемоглобина? Используйте следующие референтные значения (Мужчины:  13.5–16 г/дл, Женщины: 12–14 г/дл).*

# Описательные статистики почищенных данных:
```{r}

summary(trauma_data_cleaned)

```
# Расчеты по уровню гемоглобина: 

```{r}

# Определение количества пациентов с сниженным уровнем гемоглобина
low_hb_men <- sum(trauma_data_cleaned$Sex == "Male" & trauma_data_cleaned$Hb < 13.5, na.rm = TRUE)
low_hb_women <- sum(trauma_data_cleaned$Sex == "Female" & trauma_data_cleaned$Hb < 12, na.rm = TRUE)
total_low_hb <- low_hb_men + low_hb_women

# Подсчет общего количества пациентов без NA
total_patients <- sum(complete.cases(trauma_data_cleaned))

# Расчет процента пациентов с сниженным уровнем гемоглобина
percent_low_hb <- round((total_low_hb / total_patients) * 100, 1)

# Вывод результатов
cat("Количество пациентов с сниженным уровнем гемоглобина:", total_low_hb, "\n")
cat("Процент пациентов с сниженным уровнем гемоглобина:", percent_low_hb, "%\n")

```
*Количество пациентов с сниженным уровнем гемоглобина: 458*

*Процент пациентов с сниженным уровнем гемоглобина: 45.4 %*

&nbsp;

&nbsp;

&nbsp;

## *2. Рассчитайте индекс массы тела у пациентов (кг/м2). Каков был средний (M (SD)) уровень  ИМТ у пациентов, включённых в исследование? Какая доля пациентов имела ожирение (ИМТ  > 30)?*

# Расчет ИМТ

```{r}
# Расчет ИМТ
trauma_data_cleaned$BMI <- trauma_data_cleaned$Weight / (trauma_data_cleaned$Height^2)

# Проверка результатов
head(trauma_data_cleaned$BMI)
```

# Средний уровень ИМТ и его стандартное отклонение (SD):

```{r}
mean_BMI <- mean(trauma_data_cleaned$BMI, na.rm = TRUE)
sd_BMI <- sd(trauma_data_cleaned$BMI, na.rm = TRUE)

# Вывод среднего ИМТ и SD
cat("Средний ИМТ:", mean_BMI, "\n")
cat("Стандартное отклонение ИМТ:", sd_BMI, "\n")
```
*Средний ИМТ: 26.00361*

*Стандартное отклонение ИМТ: 2.566121*

# Ожирение определяется как ИМТ больше 30. Рассчитаем долю таких пациентов: 

```{r}
obesity_count <- sum(trauma_data_cleaned$BMI > 30, na.rm = TRUE)
obesity_percentage <- round((obesity_count / nrow(trauma_data_cleaned)) * 100, 1)

# Вывод доли пациентов с ожирением
cat("Доля пациентов с ожирением:", obesity_percentage, "%\n")
```
*Доля пациентов с ожирением: 6.7 %*

&nbsp;

&nbsp;

&nbsp;

## *3. Как выглядит ROC-кривая для предсказания летального исхода в течение 24 часов по  переменной, характеризующей уровень гемоглобина? Постройте график. Чем может быть  обусловлена такая форма кривой?*

Посчитаем площадь под кривой AUC:

```{r}
roc_Hb <- roc(trauma_data_cleaned$Death, trauma_data_cleaned$Hb, na.rm = TRUE, ci = T)

cat("AUC (Area Under Curve):", auc(roc_Hb), "\n")
```
*Площадь под кривой AUC: 0.7077702*

Построим ROC-кривую:

```{r, fig.height=3, fig.width=3, dpi=300}
roc_Hb %>% 
    ggroc() +
  geom_abline(slope = 1, intercept = 1, color = "grey") +
  theme_bw() +
    ggtitle("ROC-кривая летального исхода в течение 24 часов по Hb") +
  theme_bw() +
  theme(plot.title = element_text(size = 6))

```
Форма и расположение ROC-кривой над линией случайности говорит о том, что уровень гемоглобина имеет прогностическую ценность, однако довольно низкую. AUC = 0.71 подтверждает данное предположение, основанное на визуальной оценке графика.

Такая форма кривой может быть обусловлена несколькими факторами:

Специфичность и чувствительность переменной: уровень гемоглобина, возможно, сам по себе не является идеальным предиктором летальности, но в комбинации с другими факторами может улучшить способность модели предсказывать риск.

Выборка данных: в выборке могут быть неравномерные распределения летальных исходов, что влияет на форму ROC-кривой.

"2 горба" обусловлены бимодальностью распределения гемоглобина по полу. 

&nbsp;

&nbsp;

&nbsp;

## *4. Чему равна площадь под ROC-кривой, которую вы построили в вопросе 3? Чему равен 95%  двусторонний ДИ для площади под ROC-кривой, которую вы построили в вопросе 3?*

```{r}
auc_value <- auc(roc_Hb)
auc_confidence <- ci(roc_Hb, conf.level = 0.95)

# Вывод AUC и 95% доверительного интервала
cat("AUC (Площадь под кривой):", auc_value, "\n")
cat("95% ДИ для AUC: [", 
    round(auc_confidence[1], 3), 
    "-", 
    round(auc_confidence[3], 3), 
    "]\n")
```

*AUC (Площадь под кривой): 0.7077702*

*95% ДИ для AUC: [ 0.676 - 0.739 ]*

&nbsp;

&nbsp;

&nbsp;

## *5. Проведите ROC-анализ и определите, какое пороговое значение является оптимальным для  предсказания летального исхода в течение 24 часов по шкале комы Глазго. Какой  чувствительностью и специфичностью обладает данный порог?*

Вычисление ROC-кривой для шкалы комы Глазго
```{r}
roc_gcs <- roc(trauma_data_cleaned$Death, trauma_data_cleaned$GSC, na.rm = TRUE)
```

Это не обязательно, но для наглядности построим ROC кривую:

```{r, fig.height=3, fig.width=3, dpi=300}
roc_gcs %>% 
    ggroc() +
  geom_abline(slope = 1, intercept = 1, color = "grey") +
  theme_bw() +
    ggtitle("ROC Curve for Glasgow Coma Scale Predicting 24-hour Mortality") +
  theme_bw() +
  theme(plot.title = element_text(size = 6))

```



```{r}
# Нахождение оптимального порогового значения
coords_gcs <- coords(roc_gcs, "best", ret="threshold")

# Добавление чувствительности и специфичности для оптимального порога
optimal_coords <- coords(roc_gcs, "best", ret=c("sensitivity", "specificity"))

# Вывод оптимального порога, чувствительности и специфичности
cat("Оптимальное пороговое значение шкалы комы Глазго для предсказания летального исхода:", coords_gcs[1, "threshold"], "\n")
cat("Чувствительность при этом пороге:", optimal_coords[1, "sensitivity"], "\n")
cat("Специфичность при этом пороге:", optimal_coords[1, "specificity"], "\n")

```
*Оптимальное пороговое значение шкалы комы Глазго для предсказания летального исхода: 7.5*

*Чувствительность при этом пороге: 0.8557457*

*Специфичность при этом пороге: 0.8081301*
&nbsp;

&nbsp;

&nbsp;

## *6. Какая из количественных переменных в датасете (включая рассчитанный вами ранее ИМТ) обладает наибольшей площадью под ROC-кривой? Как вы можете интерпретировать это  знание? Какая количественная переменная имеет наименьшую площадь?*

```{r, message = FALSE}
#Чтобы проверить Setting levels и Setting direction необходимо изменить F на T в message. Для наглядности убираем их из отчета

result <- trauma_data_cleaned %>%
  select(Death, Age, Height, Weight, SBP, DBP, FOUR, GSC, Hb, BMI) %>%
  pivot_longer(cols = -Death, names_to = "variable", values_to = "value") %>%
  group_by(variable) %>%
  summarise(
    ROC = list(roc(Death, value, ci = TRUE)),
    AUC = map_dbl(ROC, ~ auc(.x)),
    AUC_LCL = map_dbl(ROC, ~ .x$ci[1]),
    AUC_UCL = map_dbl(ROC, ~ .x$ci[3])
  ) %>%
  select(variable, AUC, AUC_LCL, AUC_UCL) %>%
  arrange(desc(AUC))

print(result)
```

Наибольшая площадь под ROC-кривой (AUC) в данном наборе данных у переменной FOUR, которая имеет значение AUC 0.9336832. Это означает, что переменная FOUR является наиболее значимой с точки зрения способности различать две группы пациентов для предсказания летального исхода в течение 24 часов.

Наименьшая площадь под ROC-кривой у переменной Height, со значением AUC 0.4815851. Это указывает на то, что переменная Height имеет минимальную диагностическую ценность в данной модели, и ее способность различать между двумя классами близка к случайной (AUC = 0.5 считается случайным угадыванием).
